【裁判字號】    90,訴,52
【裁判日期】    900406
【裁判案由】    毀損等
【裁判全文】
臺灣宜蘭地方法院刑事判決                              九十年度訴字第五二號
    公  訴  人  臺灣宜蘭地方法院檢察署檢察官
    被      告  丁○○
右列被告因毀損等案件，經檢察官提起公訴（八十九年度偵字第三三三一號），本院
判決如左：
    主  文
丁○○損壞公務員職務上掌管之郵務車雨刷，處有期徒刑貳月。如易科罰金，以參佰
元折算壹日。又於公務員依法執行職務時，當場侮辱，處拘役拾伍日，如易科罰金，
以參佰元折算壹日。緩刑貳年。
    事  實
一、丁○○患有情感性精神疾病，為精神耗弱之人，於民國八十九年十一月八日十一
    時二十五分許，因認甲○○所駕駛正執行送達郵件公務中之台灣北區郵政管理局
    ＢＱ－６２１號郵務車，在宜蘭縣羅東鎮羅東郵局前有撞及其所有ＩＴ－七七三
    六號自小客車卻未下車處理，心生不滿，隨即駕車追攔，於宜蘭縣宜蘭市○○路
    六００號前攔下該郵務車後，敲打該郵務車車門，並將甲○○職務上掌管之該郵
    務車之雨刷折斷而損壞之，並對甲○○稱「要讓你死的很難看」、「要讓你沒工
    作」等語而施強暴脅迫後隨即駕車離去，嗣經甲○○到宜蘭縣警察局宜蘭分局進
    士派出所報案，輾轉通知丁○○到該派出所處理時，丁○○復與甲○○發生言語
    衝突，丁○○並當場對處理之警員丙○○辱罵「警察算什麼東西，幹妳娘」等語
    。
二、案經宜蘭縣警察局宜蘭分局報告臺灣宜蘭地方法院檢察署檢察官偵查起訴。
    理  由
一、訊據被告丁○○固不否認於右揭時地折斷甲○○所駕駛郵務車之雨刷，惟矢口否
    認涉有前述犯行，辯稱：當時是王某先撞倒我的車子，我進入郵局時，他按喇叭
    也沒有跟我說對不起，我折斷他雨刷，只是要他說對不起，結果他就跑走了，我
    自己先到宜蘭郵局等他，沒等到他，我太太叫我到進士派出所時，那時他也不道
    歉，還說自己是工會的理事長很大，我被警察銬起來，在派出所時沒有罵警察，
    只有和王某在爭執云云。經查：右揭犯罪事實，業據證人甲○○證述：被告是羅
    東郵局的保全人員，我是押運郵件駕駛，當天早上我開車進入時，他罵我說郵局
    他最大，在當天他曾在郵局前用哨子在指揮交通似的，我同事告訴我，他已經跟
    五、六人吵過架，要我別理他，從蘇澳裝郵件回來時約中午，他在和平路開車阻
    攔我，並將我車子的雨刷折斷，我打電話報警處理，後來我人到派出所，他太太
    通知他到派出所，他罵我及警員，罵警員沒什麼了不起，我也是在執行公務等語
    ，後來警察將他銬起來說他妨害公務，他太太向我解釋他最近都是這樣有精神問
    題等語。核與證人即警員乙○○證述：當時接獲巡邏車通報說有一台郵務車被折
    斷雨刷，去現場時問司機，他說知道是誰折斷的，被告已不在現場，我請人通知
    被告到派出所，隔半小時後被告來派出所非常氣憤，和司機在理論，我們要把他
    們架開時，被告並罵我同事丙○○，用台語罵說警察算什麼，並罵三字經等語相
    符。又被告於警訊時亦自承伊為保全員，認識甲○○，知道是郵件公務車駕駛，
    有看過他收受文件等語，顯見對於甲○○係執行送達郵件公務之公務員有所認識
    。至被告所辯甲○○駕車撞及伊車、未辱罵警察云云，核與證人前揭證述均不相
    符，不足採信。本件事證明確，被告犯行已堪認定。
二、按郵政為國營事業，專供郵政使用之車輛屬於郵政公用物（郵政法第一條、第十
    七條參照），郵政人員在現行制度下為從事公務之公務員，所為與郵件運送交寄
    有關之行為均屬執行職務之行為，被告攔阻證人甲○○駕駛之郵務車、折斷郵務
    車雨刷並出言恐嚇等行為，係犯刑法第一百三十五條第一項對公務員施強暴脅迫
    罪及同法第一百三十八條損壞公務員職務上掌管之物品罪。又其對處理之警員辱
    罵之行為，係犯同法第一百四十條第一項侮辱公務員罪。被告係以一行為觸犯對
    公務員施強暴脅迫罪及損壞公務員職務上掌管之物品罪，為想像競合犯，應從一
    重論以損壞公務員職務上掌管之物品罪。其所為之損壞公務員職務上掌管之物品
    罪及侮辱公務員罪，犯意個別、行為互殊，應予以分論併罰。查被告於行為當時
    患有情感性精神疾病（躁鬱症），持續治療中，此有行政院國軍退除役官兵輔導
    委員會員山榮民醫院之診斷證明書、該院八十九年十二月二十一日（八九）員醫
    醫字第三六七五號函及所附之病歷資料在卷可稽，並有證人即其妻游麗蘭證述在
    卷，雖從其行為當日，能夠自己駕車至派出所並能接受警訊等情以觀，其行為當
    時未達心神喪失之程度，然核屬精神耗弱之人，應依刑法第十九條第二項規定減
    輕其刑。爰審酌被告行為當時之精神狀況、所損壞雨刷之價值、否認犯行及犯罪
    後態度等一切情狀，分別量處如主文所示之刑。又被告犯罪後，刑法第四十一條
    之規定，業於九十年一月十日修正，犯最重本刑為五年以下有期徒刑以下之罪，
    而受六個月以下有期徒刑或拘役之宣告，因身體、教育、職業、家庭之關係或其
    他正當事由，執行顯有困難者得易科罰金，並自同年一月十二日生效，比較新、
    舊法之結果，以修正後之規定有利於被告，爰依刑法第二條第一項前段規定，適
    用修正後之規定並均諭知易科罰金之折算標準。末查被告前未曾受有期徒刑以上
    刑之宣告，此有台灣高等法院檢察署刑案紀錄簡覆表在卷可參，且被告患有精神
    疾病尚須持續接受治療，經此偵審教訓，當知所警惕，信無再犯之虞，本院認對
    其所宣告之刑，以暫不執行為適當，爰併予宣告緩刑二年，以啟自新。
據上論斷，應依刑事訴訟法第二百九十九條第一項前段，刑法第二條第一項前段、第
一百三十五條第一項、第一百三十八條、第一百四十條第一項、第五十五條、第十九
條第二項、第七十四條第一款、第四十一條第一項、罰金罰鍰提高標準條例第一條前
段、第二條，判決如主文。
本案經檢察官林慧到庭執行職務。
中      華      民      國      九十      年      四      月     六     日
                                  臺灣宜蘭地方法院刑事第二庭
                                          法  官  林  俊  廷
右正本證明與原本無異。
如不服本判決，應於判決送達後十日內，向本院提出上訴狀。（應附繕本）
                                          書記官  陳  憲  文
中      華      民      國      九十      年      四      月     九     日
附錄法條
刑法第一百三十八條
毀棄、損壞或隱匿公務員職務上掌管或委託第三人掌管之文書、圖畫、物品，或致令
不堪用者，處五年以下有期徒刑。
刑法第一百四十條第一項
於公務員依法執行職務時當場侮辱或對於其依法執行之職務公然侮辱者，處六月以下
有期徒刑、拘役或一百元以下罰金。


司法院資訊處製作；財團法人民間司法改革基金會備份。
